臺灣花蓮地方法院刑事裁定　　　　　　　96年度聲判字第13號
聲　請　人　甲○
代　理　人　余道明律師
被　　　告　乙○○
上列聲請人因告訴被告業務過失致死案件，不服臺灣高等法院花
蓮分院檢察署檢察長駁回再議之處分（96年度上聲議字第190 號
），聲請交付審判，本院裁定如下：
   主   文
聲請駁回。
    理  由
一、按告訴人不服上級法院檢察署檢察長或檢察總長認再議為無
    理由而駁回之處分者，得於接受處分書後10日內委任律師提
    出理由狀，向該管第1 審法院聲請交付審判。法院認為交付
    審判之聲請不合法或無理由者，應駁回之，刑事訴訟法第25
    8條之1、第258條之3第2項前段，分別定有明文。
二、本件聲請人即告訴人甲○以被告乙○○涉犯業務過失致死罪
    ，向臺灣花蓮地方法院檢察署檢察官提出告訴，經該署檢察
    官於民國96年8月2日以96年度偵字第2385號為不起訴處分後
    ，聲請人不服聲請再議，嗣又經臺灣高等法院花蓮分院檢察
    署檢察長於96年9月4日以96年度上聲議字第190 號認再議為
    無理由而駁回再議，駁回再議處分書並於同年9月5日送達予
    聲請人之住所由其同居人許彩芬代收（有送達證書1 份在卷
    可參），而聲請人業於同年9月17日（期間之末日同年9月15
    、16日均為假日，以其次日代之）向本院遞狀聲請交付審判
    ，並未逾法定期間，核先敘明。
三、聲請交付審判意旨略以：
　（一）被告所駕駛係專用砂石車，依規定必須安裝行車紀錄器
        ，且該車於車禍前始於監理站驗車通過，理應備有行車
        紀錄器，惟於事發後該肇事砂石車上竟無行車紀錄器，
        顯係被告為掩飾超速之事實，於事發後即刻加以拆除所
        致。
  （二）又依警方所繪製之現場圖可知，被告所駕車輛之車寬為
        2.5 公尺，而該車右側車輪擦地痕之起始點，距離外側
        快慢車道線為1.8公尺，對照該路段快車道寬僅為3.7公
        尺加以推算，已可認定被告所駕駛之肇事車輛於事發之
        當時，其車身應已逾越中心分向限制線達0.6 公尺；再
        參諸一般駕駛人之經驗法則，行駛於外彎道之車輛，多
        採截彎取直之捷徑方式行駛，佐以由該車右側車輪擦地
        痕所在之位置，模擬該車之行車路線可知，被告所駕車
        輛於事發時，應係侵入對向車道，至為灼然。
  （三）再者，臺灣省花東區車輛行車事故鑑定委員會及臺灣省
        車輛行車事故覆議鑑定委員會鑑定及覆議結果，雖以現
        場車輛散落物大部分均散茖於被告所行駛之車道為由，
        認係被害人車輛侵入對向車道而發生本件車禍，惟肇事
        地點為一轉彎處，無論撞擊點在北上或南下車道上，依
        物理慣性原理，散落因離心力之作用必然會朝被告所行
        駛之北上車道散落，實不足以憑為撞擊點係在北上車道
        之事證，而上開鑑定委員會及臺灣省車輛行車事故覆議
        鑑定委員會均未提及雙方撞擊點之確切位置，復未對上
        開足認被告所駕駛之車輛有侵入被害人所行駛車道之相
        關疑點加以澄清或深究，容有不足之處，實有必要將本
        件卷證函送中央警察大學交通學系或交通大學運輸與工
        程管理系加以鑑定，以釐清責任歸屬。
四、按刑事訴訟法第258條之1規定告訴人得向法院聲請交付審判
    ，係對於「檢察官不起訴或緩起訴裁量權」制衡之一種外部
    監督機制，法院僅就檢察官所為不起訴或緩起訴之處分是否
    正確加以審查，以防止檢察機關濫權，依此立法精神，同法
    第258條之3第3 項規定法院審查聲請交付審判案件時「得為
    必要之調查」，其調查證據之範圍，自應以偵查中曾顯現之
    證據為限；又同法第260 條對於不起訴處分已確定或緩起訴
    處分期滿未經撤銷者得再行起訴之規定，其立法理由說明該
    條所謂不起訴處分已確定者，包括「聲請法院交付審判復經
    駁回者」之情形在內，是前述「得為必要之調查」，其調查
    證據範圍，更應以偵查中曾顯現之證據為限，不得就告訴人
    新提出之證據再為調查，亦不得蒐集偵查卷以外之證據，否
    則，將與刑事訴訟法第260條之再行起訴規定，混淆不清（
    司法院（91）院台廳刑一字第11985 號函及法院辦理刑事訴
    訟案件應行注意事項第134 點參照），亦將使法院兼任檢察
    官而有回復「糾問制度」之虞；再者，法院裁定交付審判，
    即如同檢察官提起公訴使案件進入審判程序，是法院裁定交
    付審判之前提，必須偵查卷內所存證據已符合刑事訴訟法第
    251條第1項規定「足認被告有犯罪嫌疑」檢察官應提起公訴
    之情形，亦即該案件已經跨越起訴門檻，否則，縱或法院對
    於檢察官所認定之基礎事實有不同判斷，但如該案件仍須另
    行蒐證偵查始能判斷應否交付審判者，因交付審判審查制度
    並無如同再議救濟制度得為發回原檢察官續行偵查之設計，
    法院仍應依同法第258條之3第2 項前段規定，以聲請無理由
    裁定駁回，合先敘明。
五、經本院調閱臺灣花蓮地方法院檢察署96年度偵字第2385號案
    件全卷查證之結果：
  （一）被告所駕駛總聯結重量35噸之營業貨運曳引車，依法應
        裝設具有連續記錄汽車瞬間行駛速率及行車時間功能之
        行車紀錄器，否則不得行駛，且為汽車定期檢驗項目及
        標準之一，固為道路交通安全規則第39條、第39-1條及
        第89條所明定，而被告所駕駛之車輛確有於96年3月19
        日經汽車定期檢驗合格等情，亦有行車執照影本附卷可
        按，惟被告於警詢時係供稱：有裝行車紀錄器，但因疏
        忽而未裝置「紀錄表」等詞，是聲請人指稱被告所駕駛
        車輛並未裝置「行車紀錄器」，已有所誤會；再者，暫
        且不論被告所為未裝置「紀錄表」之說詞，是否可信，
        因本件並無積極事證足以證明被告於事發之當時確有超
        速行駛之情事，是尚難僅以被告所駕駛之車輛並未裝置
        「行車紀錄器」或「行車紀錄表」，即可率予推論被告
        有超速行駛之情事。
  （二）又被告所駕曳引車之車寬為2.5 公尺，該車右側車輪擦
        地痕之起始點，距離外側快慢車道線為1.8 公尺，而該
        處路段快車道寬僅為3.7 公尺一情，固有警方所繪製之
        現場圖1張附卷可參，惟對照卷附警卷編號21 之現場照
        片明顯可知，該曳引車於事發現場所留下之2 條輪胎擦
        地痕，均係該車輛最後一排左右側各2 個輪胎中之較內
        側輪胎所遺留，是該車右側車輪擦地痕所在位置，當不
        能認定該車右側車身之最外側位置，自亦無從直接以該
        車輛右側車輪擦地痕所在位置，再對照該車輛之車寬、
        該路段之車道寬度，進而認定被告所駕駛車輛之車身，
        應已逾越中心分向限制線達0.6 公尺；此外，即便一般
        駕駛人行駛於外彎道時，多採取截彎取直之捷徑方式行
        駛，然究非屬正當合法之駕駛行為，斷不能以此認定有
        此一般駕駛人之「經驗法則」存在，並藉以認定被告所
        駕車輛於事發時已然侵入對向車道。
  （三）此外，臺灣省花東區車輛行車事故鑑定委員會及臺灣省
        車輛行車事故覆議鑑定委員會鑑定及覆議結果，係以輪
        胎痕、散落物、車損情形及2 車停止位置等加以綜合判
        斷：被害人行經彎道、閃黃燈號誌路口，跨越中心分向
        限制線，侵入來車道，被告行經彎道、閃黃燈號誌路口
        ，則於遵行車道內正常行駛，發現狀況往右煞避不及，
        致2 車相撞及肇事（參見臺灣省花東區車輛行車事故鑑
        定委員96年4月30日花東鑑字第0966100764 號函附鑑定
        書第2 頁），並非僅以現場車輛散落物所在位置判斷撞
        擊點，是此部分聲請意旨容有誤會，自不足採。至本件
        聲請人以上開鑑定意見並未提及撞擊點之確切地置，亦
        未對被告所駕駛車輛是否侵入對向車道之疑點加以深究
        ，請求將卷證函另送中央警察大學交通學系或交通大學
        運輸與工程管理系加以鑑定一事，因有待本院實施偵查
        作為始能加以釐清，顯然於法不合，本院自無從逕行偵
        查認定。
六、綜上所述，本件聲請人即告訴人雖執上開理由認被告涉有業
    務過失致死罪嫌，而向本院聲請交付審判，惟臺灣花蓮地方
    法院檢察署檢察官所為不起訴處分書及臺灣高等法院花蓮分
    院檢察署處分書，已針對何以認定被告不構成業務過失致死
    罪之理由，予以論述明確；另就其餘聲請交付審判意旨所指
    摘之部分，雖未有進一步之說明，惟（一）被告所駕駛之車
    輛並未裝置「行車紀錄器」或「行車紀錄表」，不足以逕行
    推論被告有超速行駛之情事；（二）該車右側車輪擦地痕所
    在位置，並不能認定係該車右側車身之最外側部分，自難直
    接以該車右側車輪擦地痕所在位置，對照該路段車道寬度後
    ，進而推論被告所駕車輛之車身，已逾越中心分向限制線達
    0.6 公尺；（三）即便一般常見駕駛人行駛於外彎道時，多
    採取截彎取直之捷徑方式行駛，然究非正當合法之駕駛行為
    ，斷不能以此認定確有此一般駕駛人之「經驗法則」存在，
    進而推論被告亦有此違規駕駛之行為；（四）臺灣省花東區
    車輛行車事故鑑定委員會及臺灣省車輛行車事故覆議鑑定委
    員會鑑定及覆議結果，並非僅以現場車輛散落物所在位置判
    斷撞擊位置，而聲請人請求另行鑑定，將使本院蒐集偵查卷
    以外之證據而從事偵查之作為，於法不合，均已如前述。準
    此，則本件依卷內事證，尚未達到「足認被告有犯罪嫌疑」
    之門檻，且原處分有關證據取捨及事實認定，俱無明顯違背
    經驗法則或論理法則之情事，是原檢察官及臺灣高等法院花
    蓮分院檢察署檢察長以被告犯罪嫌疑不足，分別予以不起訴
    處分及駁回再議之聲請，俱無不當。本件聲請交付審判意旨
    對於原處分多所指摘，並請求交付審判，要無理由，應予駁
    回。
七、依刑事訴訟法第258條之3第2項前段，裁定如主文。
中　　華　　民　　國　　96　　年　　9 　　月　　26　　日
　　       　     刑事第三庭    審判長法  官  李世華
                                  　  法  官  許乃文
                                      法  官  楊仲農
上列正本證明與原本無異。
本件不得抗告。
中　　華　　民　　國　　96　　年　　9 　　月　　27　　日
                                      書記官
